臺灣臺中地方法院刑事判決
111年度訴緝字第116號
公  訴  人  臺灣臺中地方檢察署檢察官
被      告  林昌億





上列被告因詐欺案件，經檢察官提起公訴（108年度少連偵字第2
93號），被告就被訴事實為有罪之陳述，經告知簡式審判程序之
旨，並聽取被告與公訴人之意見後，本院合議庭裁定由受命法官
獨任進行簡式審判程序，判決如下：
    主    文
甲○○三人以上共同犯詐欺取財未遂罪，處有期徒刑柒月。扣案如
附表編號1至9所示之物均沒收。
    犯罪事實
一、汪立仁（已另行審結）於民國108年2月底某日，加入由真實
    姓名年籍不詳、綽號「昌哥」之成年男子所主持之3人以上
    具有持續性、牟利性、結構性詐欺電信話務機房犯罪組織，
    利用電信系統假冒大陸地區通訊管理局向大陸地區人民詐取
    財物。嗣「昌哥」即提供新臺幣(下同)30萬元之資金，供汪
    立仁招募人員、成立電信機房使用，江立仁乃先向原不知情
    之陳篤育借用臺中市○○區○○路000巷00號2樓供作電信詐騙機
    房，並邀約邱慶彰、黃鉞傑（上2人均已另行審結）、甲○○
    及少年林O詳(係90年6月8日生，真實姓名年籍詳卷，下稱林
    男)、王O羽(係92年1月17日生，真實姓名年籍詳卷，下稱王
    男)加入上開詐欺集團，並由汪立仁負責管理上開詐騙機房
    及採買所需物品(汪立仁、邱慶彰、甲○○參與組織犯罪部分
    ，分別由臺灣高等法院臺中分院判決確定及本院另案審理；
    黃鉞傑參與組織犯罪部分，業據另案判決確定，均非本件審
    理範圍)。嗣邱慶彰、黃鉞傑即與汪立仁、甲○○、林男、王
    男、綽號「昌哥」者及其他詐欺集團成員等人意圖為自己之
    不法所有，基於三人以上共同犯詐欺取財之犯意聯絡，自10
    8年3月11日起，在上開機房，擔任一線人員，依照「昌哥」
    所提供之大陸地區被害人資料，假冒大陸地區通訊管理局，
    以行動電話與被害人聯繫，佯稱：其遭人冒用名義申辦電話
    作為違法用途，已遭監控，若要釐清案情，將代轉予公安部
    門云云，迨被害人誤信為真，因而陷於錯誤，再以話務系統
    佯為被害人轉接至公安局，由不詳之二線人員、三線人員再
    向被害人行騙要求匯款云云，共同以上開分工方式對被害人
    施用詐術，欲使大陸地區人民誤信為真，因而陷於錯誤，依
    指示匯款至指定帳戶。該集團倘成功詐得財物，汪立仁可獲
    得詐欺所得扣除開銷之20%作為酬勞，而邱慶彰、甲○○、黃
    鉞傑、林男、王男等人則可分得詐欺所得款項之6%作為報酬
    ，惟因其等於撥打電話予大陸地區人民後，尚未詐得財物而
    未遂。嗣於108年3月14日上午10時30分許，因陳篤育涉嫌違
    反槍砲彈藥刀械管制條例及毒品危害防制條例案件，為警持
    本院法官所核發之搜索票，前往上址執行搜索，當場查獲汪
    立仁、邱慶彰、黃鉞傑、甲○○、林男、王男在上址房間內，
    並持用多支手機及筆記型電腦，甚為可疑，經汪立仁向警供
    陳其等係在場從事網路賭博，執行員警乃將汪立仁等人所使
    用之如附表所示之物扣押後，發現扣案之筆記型電腦及手機
    內有詐欺集團之教戰手冊及大陸地區人民個人資料，始查悉
    上情。
二、案經臺中市政府警察局刑事警察大隊報告臺灣臺中檢察署檢
    察官偵查起訴。 
    理    由
壹、程序事項：
    本件被告甲○○所犯，係死刑、無期徒刑、最輕本刑為三年以
    上有期徒刑以外之罪，其於準備程序中就被訴事實皆為有罪
    之陳述，經告知簡式審判程序之旨，並聽取公訴人及被告之
    意見後，本院合議庭認為適宜裁定由受命法官獨任進行簡式
    審判程序。又簡式審判程序之證據調查，依刑事訴訟法第27
    3 條之2 之規定，不受同法第159 條第1 項、第161 條之2 
    、第161 條之3 、第163 條之1 及第164 條至第170 條規定
    之限制，均先予說明。
貳、認定犯罪事實所憑之證據及理由：
一、上揭犯罪事實，業據被告坦承不諱（見本院訴緝卷第49頁、
    第62頁），核與同案被告汪立仁、邱慶彰、黃鉞傑、共犯即
    少年林男、王男於警詢、偵查之供述及證人陳篤育於警詢之
    陳述相符，並有臺中市政府警察局刑事警察大隊偵三隊警員
    陳易琪108年4月11日之偵查報告1份、本院108年聲搜字第38
    2號搜索票、臺中市政府警察局搜索扣押筆錄、扣押物品目
    錄表各1份、查獲現場平面圖及現場照片、臺中市政府警察
    局刑事警察大隊數位證物採證報告及扣案手機內容翻拍畫面
    、證物編號000000000、000000000之數位鑑識錄音檔譯文2
    份等在卷可稽，及如附表所示之物品扣案可資佐證，足認被
    告之任意性自白與事實相符，應屬可採。從而，本案事證明
    確，被告犯行均堪認定，應予依法論科。
二、綜上，本案事證明確，被告犯行堪予認定，應依法論科。
參、論罪科刑：
一、核被告甲○○所為，係犯刑法第339條之4第2項、第1項第2款
    之三人以上共同詐欺取財未遂罪。
二、按共同實施犯罪之人，在合同意思範圍以內，各自分擔犯罪
    行為之一部，相互利用他人之行為，以達其犯罪之目的者，
    即應對於全部所發生之結果，共同負責；共同正犯之意思聯
    絡，原不以數人間直接發生者為限，即有間接之聯絡者，亦
    包括在內。如甲分別邀約乙、丙犯罪，雖乙、丙間彼此並無
    直接之聯絡，亦無礙於其為共同正犯之成立（最高法院28年
    上字第3110號、77年台上字第2135號判例意旨參照）。查被
    告與所屬詐欺集團成員，顯均係基於正犯之犯意共同參與該
    集團組織之分工，各自分擔犯罪行為之一部，相互利用他人
    之行為，以達詐欺犯罪之目的。雖被告與所屬電信機房以外
    之其餘詐欺集團成員間未必直接聯絡，且各成員僅負責整個
    詐欺犯行中之一部分，然依前揭說明，被告於參與期間，自
    應與整個詐欺集團成員共同負責。是被告與同案被告汪立仁
    、邱慶彰、黃鉞傑、林男、王男、「昌哥」、及其他不詳成
    員間，就上開犯行，具有犯意聯絡及行為分擔，均為共同正
    犯。
三、被告與其所屬詐欺集團成員，已著手於詐欺取財犯罪之實行
    ，然因遭警查獲而未能得逞，為未遂犯，審酌其本案參與程
    度，依刑法第25條第2項規定減輕其刑。
四、再按兒童及少年福利與權益保障法第112條第1項前段規定「
    成年人教唆、幫助或利用兒童及少年犯罪或與之共同實施犯
    罪或故意對其犯罪者，加重其刑至二分之一」，其中「兒童
    及少年」性質上乃刑法概念上之「構成要件要素」，須以行
    為人明知或可得而知其所教唆、幫助、利用或共同犯罪之人
    或犯罪之對象係兒童及少年為限，始得予以加重處罰。倘行
    為人確實不知其所教唆、幫助、利用或共同犯罪之人或犯罪
    之對象係兒童及少年，仍強令行為人負本條規定之加重責任
    ，顯屬過苛。查，被告甲○○於為本案犯行時固為成年人，而
    林男、王男則為未成年人，然被告於本院審理時稱：其在機
    房時與林男、王男不認識，係遭查獲後方知林男未成年等語
    (見本院訴緝卷第62頁)，核與林男於警詢、偵查中陳稱：伊
    係同案被告汪立仁招募，並不認識其餘被告等語（見警卷二
    第153頁、少連偵卷第131頁反面），王男陳稱：伊僅認識黃
    鉞傑還有汪立仁，係汪立仁找伊去的等語相符（見警卷二第
    307、309頁，少連偵卷第124頁反面），是林男、王男與被
    告原不相識，而本件機房成員係於108年3月11日始陸續至機
    房報到，旋於108年3月14日上午即為警查獲，相處時間非長
    ，加以林男、王男於行為時分別已滿17歲、16歲，已非稚齡
    小兒，卷內亦無證據足證被告對該2人為少年乙節有何明知
    或可預見，即上開說明，尚無從逕依前開規定加重其刑。
五、爰審酌被告不思以合法途徑賺取錢財，竟參與詐欺集團，所
    為應予非難；惟考量被告犯後坦承犯行，兼衡其於本案所分
    擔犯罪分工為機房1線，涉案程度較該詐欺集團其他核心人
    物為輕，及其自承國中畢業之智識程度，從事粗工，日薪新
    臺幣1300元，有做才有錢，須扶養1名未成年子女之家庭經
    濟及生活狀況(見本院訴緝卷第63頁)等一切情狀，量處如主
    文所示之刑。
肆、沒收：
一、扣案如附表編號1至9所示之物，均為共犯即詐欺集團成員汪
    立仁所提供供機房成員使用，業據被告於本院準備程序中供
    述明確（見本院訴緝卷49頁），核與同案被告汪立仁、邱慶
    彰、黃鉞傑所陳情節相符(見警卷一第22頁反面、第199頁反
    面、本院訴字卷第105頁、第203頁)，爰均依刑法第38條第2
    項前段規定宣告沒收。至編號10所示之契約書，僅得為本案
    佐證，並非直接供犯罪或預備犯罪使用；另如編號11所示之
    手機，乃被告黃鉞傑個人使用，非供本案犯罪使用，業據被
    告黃鉞傑供明在卷（見本院訴字卷第105頁），核與共同被
    告汪立民於警詢之供述相符（警卷一第22頁反面），即與本
    案犯罪無關，爰均不予諭知沒收，檢察官起訴請求一併沒收
    ，尚有誤會，附此敘明。
二、又本案被告等尚未詐欺得手，亦無證據顯示渠等已有報酬所
    得，自無從諭知沒收或追徵。   
據上論斷，應依刑事訴訟法第273 條之1 第1 項、第299 條第 1
項前段，刑法第28條、第339條之4第1項第2款、第2項、第25條
第2項、第38條第2項，刑法施行法第1條之1第1項，判決如主文
。
本案經檢察官李基彰提起公訴，檢察官乙○○、丙○○到庭執行職務
。
中　　華　　民　　國　　111 　年　　7 　　月　　27　　日
                  刑事第十八庭  法  官  侯驊殷
以上正本證明與原本無異。
如不服本判決應於收受判決後20日內向本院提出上訴書狀，並應
敘述具體理由；其未敘述上訴理由者，應於上訴期間屆滿後20日
內向本院補提理由書（均須按他造當事人之人數附繕本）「切勿
逕送上級法院」。
                                書記官  張晏齊
中　　華　　民　　國　　111 　年　　7 　　月　　27　　日
附錄論罪科刑法條：
中華民國刑法第339條之4
犯第339條詐欺罪而有下列情形之一者，處1年以上7年以下有期
徒刑，得併科1百萬元以下罰金：
一、冒用政府機關或公務員名義犯之。
二、三人以上共同犯之。
三、以廣播電視、電子通訊、網際網路或其他媒體等傳播工具，
    對公眾散布而犯之。
前項之未遂犯罰之。

附表：
編號    扣押物品名稱    數量        備註  1 筆記型電腦     1台  共犯汪立仁提供供犯罪所用之物  2 IPHONE手機（IMEI：000000000000000）     1支  同上  3 無線網卡     7張  同上  4 IPHONE手機（IMEI：000000000000000）     1支  同上  5 IPHONE手機（IMEI：000000000000000）門號：0000000000     1支  同上  6 IPHONE手機（IMEI：000000000000000）     1支  同上  7 IPHONE手機（IMEI：000000000000000）     1支  同上  8 IPHONE手機（IMEI：000000000000000）     1支  同上  9 IPHONE手機（IMEI：000000000000000）     1支  同上  10 房屋租賃契約書     1份 非供本案犯罪所用  11 IPHONE手機（IMEI：000000000000000）     1支 黃鉞傑個人使用，非供本案犯罪用